臺灣高等法院刑事判決　　　　　　　　　　　　　　九十年度交上易字第四五八號
　　上　訴　人
　　即　被　告　甲○○
右上訴人因業務過失傷害案件，不服臺灣桃園地方法院九十年度交易字第四一七號，
中華民國九十年九月十九日第一審判決（起訴案號：臺灣桃園地方法院檢察署九十年
度偵字第三０四九號），提起上訴，本院判決如左：
    主  文
上訴駁回。
    事  實
一、甲○○係從事駕駛業務之人，於民國九十年一月八日中午，駕駛車牌號碼三Ｔ─
    八一三號營業大貨車，由桃園縣觀音鄉○○○路○段往同縣大園鄉方向行駛，同
    日十三時十分許，途經同鄉○○路○段一三一號前，本應注意汽車行駛時，駕駛
    人應注意兩車併行之間隔，並隨時採取必要之安全措施，且依當時情形為日間自
    然光線、路面乾燥、無障礙物、視距良好等情形，並無不能注意之情事，竟違規
    行駛內側車道並超速行駛，於超車時，未注意兩車併行之間隔，不慎擦撞其旁由
    丙○○騎駛於同向外側車道附載乙○○○之車牌號碼ＥＶＵ─二０七號機車，致
    該機車人車倒地，使丙○○受有左手腕扭挫傷併半脫臼之傷害及乙○○○受有左
    膝外側半月板斷裂、頭部外傷併腦震盪、左踝挫傷、手擦傷之傷害。
二、案經丙○○、乙○○○訴由桃園縣警察局大園分局報請台灣桃園地方法院檢察署
    檢察官偵查起訴。
    理  由
一、訊據上訴人即被告（以下簡稱被告）甲○○固坦承其係以駕駛營業用大貨車為業
    ，於右揭時地駕車行經告訴人丙○○、乙○○○之機車等情，惟矢口否認有何過
    失傷害犯行，辯稱：鑑定委員會鑑定報告僅表示伊未保持安全間距，且伊所駕駛
    之貨車並無損傷，可見伊並未撞及告訴人丙○○、乙○○○之機車，況告訴人丙○○係無照駕駛云云。惟查，右揭事實，業據告訴人丙○○、乙○○○指訴綦詳
    ，而被告駕車行經告訴人機車旁，告訴人隨即車禍受傷，被告於警訊亦自承駕車
    聽到撞擊聲即看到告訴人機車倒地等語，堪認告訴人確因被告駕車時之超車行為
    而受傷，此外，並有道路交通事故調查報告表一紙、現場照片四張在卷可參（參
    偵查卷宗第十二頁、第十五頁）。又告訴人丙○○因本件車禍而受有左手腕扭挫
    傷併半脫臼之傷害，告訴人乙○○○則受有左膝外側半月板斷裂、頭部外傷併腦
    震盪、左踝挫傷、手擦傷之傷害，亦有診斷證明書二紙附卷可稽（參偵查卷宗
    第十三頁、第十四頁）。
二、按汽車行駛時，駕駛人應注意兩車併行之間隔，並隨時採取必要之安全措施，道
    路交通安全規則第九十四條第三項定有明文，被告為領有營業大貨車駕照之人，
    自應知悉上述規定，且依當時情形為日間自然光線、路面乾燥、無障礙物、視距
    良好等情形，並無不能注意之情事，竟於超車時未注意兩車併行間隔，造成本件
    車禍發生，使告訴人等受傷，被告顯有過失。且本件車禍經送請臺灣省桃園縣區
    車輛行車事故鑑定委員會鑑定結果，認被告駕車未保持安全間隔，有該委員會函
    暨所附鑑定意見書在卷可憑（參偵查卷宗第二五頁至第二七頁），又經送請臺灣
    省車輛行車事故覆議鑑定委員會覆議結果，亦認被告駕駛營業大貨車違規行駛內
    側車道，超速行駛且超車時未保持安全間隔擦撞前車，為肇事原因等語，有該覆
    議鑑定委員會函一紙附卷可考（參偵查卷宗第三一之一頁），是被告就本件車禍
    具有過失甚明，且其過失行為與告訴人二人間之受傷，並有相當因果關係。又參
    諸上開覆議鑑定委員會函所示，告訴人丙○○無照駕駛及行駛快車道亦有違規情
    事，惟並非本件肇事之原因，自無解於被告過失責任之成立。綜上所述，本件事
    證明確，被告犯行已堪認定，應依法論科。
三、核被告所為，係犯刑法第二百八十四條第二項前段之業務過失傷害罪。其以一過
    失行為致告訴人二人成傷，係一行為觸犯二罪名，為想像競合犯，應從一情節較
    重之業務過失傷害罪處斷。
四、原審本於同上見解，適用刑法第二百八十四條第二項、第五十五條、第四十一條
    第一項前段（原審僅引用第四十一條應予補充）、罰金罰鍰提高標準條例第一條
    、第二條，並審酌被告過失程度，犯罪後態度尚稱良好及被害人丙○○亦同有無
    照駕駛情形等一切情狀，量處有期徒刑肆月，並諭知易科罰金之折算標準。經核
    原審認事用法均無不合，量刑亦稱允當，被告上訴意旨仍以其當時駕駛之車輛行
    駛於內側車道，不可能擦撞其旁由被害人丙○○騎乘於同向外側車道之機車，原
    審亦未查明本件車禍是否係被害人丙○○無照駕駛以致未保持安全間距，並未審
    酌被告並無前科紀錄、素行良好以及被害人丙○○同有肇事責任、與有過失等因
    素而量刑過重等語，指摘原判決不當，為無理由，應予駁回。
五、被告於審判期日，經合法傳喚，無正當之理由不到庭，爰不待其陳述，逕行判決
    。
據上論斷，應依刑事訴訟法第三百六十八條、第三百七十一條，判決如主文。
本案經檢察官費玲玲到庭執行職務。
中      華      民      國    九十一    年      一      月   二十四     日
                            台灣高等法院刑事第十三庭
                                審判長法  官  蔡    燉
                                      法  官  盧  彥  如
                                      法  官  鄧  振  球
右正本證明與原本無異。
不得上訴。
                                      書記官  洪  秋  帆
中      華      民      國    九十一    年      一      月   二十八     日
附錄：本案論罪科刑法條全文
刑法第二百八十四條第二項
從事業務之人，因業務之過失傷害人者，處一年以下有期徒刑、拘役或一千元以下罰
金。致重傷者，處三年以下有期徒刑、拘役或二千元以下罰金。
